臺灣高雄地方法院刑事裁定
111年度毒聲字第813號
聲  請  人  臺灣高雄地方檢察署檢察官
被      告  陳振芳


上列被告因違反毒品危害防制條例案件，經檢察官聲請送觀察、
勒戒（111年度毒偵字第1999號），本院裁定如下：
    主  文
陳振芳施用第一、二級毒品，令入勒戒處所觀察、勒戒，其期間
不得逾貳月。
    理  由
一、聲請意旨如附件聲請書所載。
二、按犯毒品危害防制條例第10條之罪者，檢察官應聲請法院裁
    定，令被告入勒戒處所觀察、勒戒，其期間不得逾二月；依
    前項規定為觀察、勒戒或強制戒治執行完畢釋放後，3年後
    再犯第10條之罪者，適用本條前2項之規定，毒品危害防制
    條例第20條第1項、第3項分別定有明文。而上開所謂「3年
    後再犯」，只要本次再犯（不論修正施行前、後）距最近1
    次觀察、勒戒或強制戒治執行完畢釋放，已逾3年者，即該
    當之，不因其間有無犯第10條之罪經起訴、判刑或執行而受
    影響（最高法院刑事大法庭109年度台上大字第3826號裁定
    意旨參照）。
三、又依毒品檢驗學上之常規，尿液中含毒品成分反應所使用之
    檢驗方法，對於受檢驗者是否確有施用毒品行為之判斷，在
    檢驗學常規上恆有絕對之影響。其以酵素免疫分析或薄層定
    性分析等方式為初步篩檢者，因具有相當程度偽陽性之可能
    ，如另以氣（液）相層析、質譜分析等較具公信力之儀器為
    交叉確認，因出現偽陽性反應之機率極低，核足據為對涉嫌
    人不利之認定，此為邇來我國實務所肯認，再者，依據西元
    2018年美國FDA網站公布尿液中於施用甲基安非他命與安非
    他命可檢出之時限為2至3天，惟毒品尿液中可檢出之時限，
    與服用劑量、服用頻率、尿液採集時間點、個案體質與代謝
    情況等因素有關，因個案而異，有衛生福利部食品藥物管理
    署民國108年1月21日FDA管字第1089001267號函參照，以上
    均為本院執行職務所知悉之事項。
四、經查：
㈠、被告陳振芳確有以下施用第一級毒品海洛因、第二級毒品甲
    基安非他命犯行
１、於111年6月5日17時許，在高雄市○○區○○巷00○00號住處內，
    以將第一級毒品海洛因置入針筒內摻水注射入體內之方式，
    施用第一級毒品海洛因1次乙節，業據被告於警詢及偵查中
    坦承不諱，且其於111年6月12日16時30分許為警採尿送驗結
    果，呈可待因、嗎啡陽性反應之事實，有濫用藥物尿液檢驗
    體監管紀錄表（檢體編號：E111081號）及正修科技大學超
    微量研究科技中心111年7月13日尿液檢驗報告（原始編號：
    E111081號）在卷可佐，足認被告上開任意性自白與事實相
    符。本件事證明確，被告於前揭時間施用第一級毒品海洛因
    之事實，堪可認定。
２、於111年6月12日16時30分許為警採集之尿液，經正修科技大
    學超微量研究科技中心先以酵素免疫分析法為初步檢驗，再
    以液相層析串聯式質譜法確認檢驗結果，確呈安非他命及甲
    基安非他命陽性反應，其中安非他命檢出濃度為3,050ng/ml
    ，甲基安非他命檢出濃度為17,960ng/ml等情，有該研究科
    技中心111年7月13日尿液檢驗報告（原始編號：E111081號
    ）及濫用藥物尿液檢驗體監管紀錄表（檢體編號：E111081
    號）在卷可憑。依前揭說明，本件即可排除偽陽性反應產生
    之可能。而依上開尿液檢驗結果顯示，被告尿液中所呈現安
    非他命、甲基安非他命濃度非低，明顯超過濫用藥物尿液檢
    驗作業準則第18條規定之甲基安非他命陽性判定標準即「甲
    基安非他命500ng/ml，且其代謝物安非他命之濃度在100ng/
    ml以上」，足認被告確有於上開採尿時回溯72小時內某時（
    不含公權力拘束期間；聲請意旨記載「回溯120小時」，予
    以更正），在不詳地點，以不詳方式，施用甲基安非他命無
    訛，被告供稱沒有施用其他毒品云云，不足採信。準此，被
    告於前揭時間施用第二級毒品甲基安非他命之犯行，洵堪認
    定。
㈡、被告前因施用毒品案件，經裁定送觀察、勒戒後，認有繼續
    施用毒品之傾向，再經裁定令入戒治處所施以強制戒治，於
    92年10月17日停止戒治並交付保護管束，於92年10月29日保
    護管束期滿未經撤銷視為執行完畢，刑責部分則經本院以91
    年度訴字第3104號判決處有期徒刑10月確定並執行完畢等情
    ，有臺灣高等法院被告前案紀錄表在卷可稽。本件被告施用
    第一、二級毒品犯行，距離其最近1次觀察、勒戒及強制戒
    治執行完畢釋放的時間，已逾3年，依前揭說明，縱被告其
    間有因犯同條例第10條之罪經起訴、判刑或執行，仍應依修
    正後毒品危害防制條例第20條第3項規定，再予適用觀察、
    勒戒或強制戒治之機會。
五、現行毒品危害防制條例對於「初犯」及「3年後再犯」施用
    毒品案件之處理，採行「觀察、勒戒」與「附條件緩起訴處
    分」（同條例第24條）併行之雙軌模式。檢察官是否對被告
    為附條件之緩起訴處分，屬法律賦予檢察官之職權，並非施
    用毒品者所享有之當然權利，檢察官得本於上開規定及立法
    目的，依職權妥為斟酌、裁量而予決定。除檢察官之判斷有
    違背法令、事實認定有誤，或其裁量有重大明顯瑕疵外，自
    應尊重檢察官職權之行使，不得任意指為違法。經查，被告
    於此之前有多次施用毒品經判刑確定並執行完畢之紀錄，且
    於本案偵查中經傳喚無正當理由未到庭，顯見被告守法意識
    薄弱，且有其毒品來源，而附戒癮治療之緩起訴處分，高度
    仰賴被告有戒毒決心並自律配合檢察官指定之條件，如參與
    醫療機構安排之一連串戒毒療程、定期報到及採尿、驗尿等
    ，否則無法達到戒絕毒癮之目的，以被告過往素行觀之，難
    期被告能憑自身意志完成社區處遇型之戒癮治療。從而，檢
    察官未給予附命戒癮治療或其他條件之緩起訴處分，而聲請
    觀察、勒戒，以監禁式之治療方式，求短時間內隔絕被告之
    毒品來源，務使其專心戒除毒癮，核屬其裁量權之適法行使
    。
六、綜上所述，本件聲請為有理由，應予准許，依毒品危害防制
    條例第20條第3項、第1項，裁定如主文。
中　　華　　民　　國　　111 　年　　11　　月　　8 　　日
                  刑事第十二庭  法　官  莊珮君
以上正本證明與原本無異。
如不服本裁定應於送達後5日內向本院提出抗告狀。
中　　華　　民　　國　　111 　年　　11　　月　　8 　　日
                                書記官  李欣妍